【裁判字號】    99,交聲,1641
【裁判日期】    991210
【裁判案由】    違反道路交通管理處罰條例聲明異議
【裁判全文】
臺灣臺北地方法院交通事件裁定        99年度交聲字第1641號
原處分機關  交通部公路總局臺北區監理所
異  議  人
即受處分人  荊篤信
上列異議人即受處分人因違反道路交通管理處罰條例事件，對於
交通部公路總局臺北區監理所中華民國99年9 月30日所為之處分
（原處分案號：北監自裁字第裁40-A00YHH883號），聲明異議，
本院裁定如下：
    主  文
異議駁回。
    理  由
一、按駕駛人駕駛車輛或行人在道路上，應遵守道路交通標誌、
    標線、號誌之指示、警告、禁制規定，並服從執行交通勤務
    之警察或依法令執行指揮交通及交通稽查任務人員之指揮，
    道路交通管理處罰條例第4 條第1 項定有明文。又按汽車駕
    駛人，駕車行經有燈光號誌管制之交岔路口闖紅燈者，處新
    臺幣（下同）1,800 元以上5,400 元以下罰鍰，並記違規點
    數3 點，同條例第53條第1 項、第63條第1 項第3 款亦定有
    明文。
二、本件異議人即受處分人荊篤信於民國99年3 月19日晚間19時
    31分許，駕駛車牌號碼7667-DQ 號自用小客車，行經臺北市
    ○○區○○路3 段與木新路3 段50巷東向西即木柵往新店方
    向之交叉路口時，因違規闖越紅燈，經臺北市政府警察局文
    山第一分局交通警察大隊員警攔停並掣單舉發。嗣異議人逾
    越舉發通知單上所載之應到案日期（即99年4 月5 日），而
    於99年10月12日始提出申訴，經原處分機關函請原舉發單位
    調查結果，仍認異議人有駕車行經有燈光號誌管制之交叉路
    口闖紅燈之違規行為，原處分機關乃依道路交通管理處罰條
    例第53條第1 項、第63條第1 項及違反道路交通管理事件統
    一裁罰基準及處理細則第41條、第43條、第44條及第67條規
    定，處罰鍰4,000 元整，並記違規點數3 點。
三、聲明異議意旨略以：道路交通管理處罰條例第53條規定「闖
    紅燈」之處罰，究竟係指在紅燈時穿越路口，或是指紅燈時
    超過停止線？本案車輛在紅燈時雖穿過停止線，並穿過行人
    穿越道，但未穿越路口，充其量僅為「不禮讓行人」，並非
    所謂的「闖紅燈」，且異議人當時是認知路口倒數指示燈已
    倒數完成後，才啟動車輛，並未有任何違規意圖，又當時現
    場亦無任何錄影存證，故本案乃為人員判斷所產生之裁罰，
    爰請求撤銷原處分，並更正為紅燈超越停止線等語。
四、經查：
（一）按車輛面對圓形紅燈表示禁止通行，不得超越停止線或進
      入路口，道路交通標誌標線號誌設置規則第206 條第1 項
      第5 款定有明文。又按有燈光號誌管制之交岔路口，於紅
      燈亮起時，行駛車輛本應遵照標誌、標線（包含停止線）
      、號誌之指示停車，若於紅燈時車輛猶超越停止線繼續向
      前行駛，既未遵守禁制標線之指示，超越應停止之界線，
      自仍屬闖紅燈之行為，申言之，即應遵守燈號於原處停等
      ，不得再行往前行駛，如汽車駕駛人於燈號轉變為紅燈後
      ，卻仍繼續往前行駛、未於原處停等，或於燈號仍在紅燈
      狀態尚未轉換成綠燈前，即提早前行以致車身完全超越停
      止線，其所為自仍構成駕車行經有燈光號誌管制之交岔路
      口闖紅燈之違規行為。
（二）次按交通員警掣單舉發違反道路交通管理處罰條例所列之
      違規事實，本質上為行政處分，係公務員基於職務上權力
      ，依法就特定之具體事件所為具公法上效果之單方行政行
      為，基於公務員為公法上行為具有公信力之原則，該行政
      處分當可被推定為有效，其據以依法處分之事實亦應認定
      為正確無誤。另依道路交通管理處罰條例科處行政罰事件
      ，依據公法爭議之舉證責任分配法則，固應先由行政機關
      就其業已履踐相關正當法律程序，以及人民應受處罰之客
      觀違反法令行為，負證明之責，惟行政機關對於前開應為
      舉證事項，非不得以執行查察取締勤務人員，依據調查人
      證之程序，使就親歷事實提供不可替代之證明方法，尤於
      當場舉發而非以科學儀器採證之交通違規事件，鑑於交通
      違規事實往往驟然而現、稍縱即逝，若一律要求舉發員警
      不分違規情節，均必須預留證據，俾便事後提出供法院審
      酌，除有現實技術可行性之困難外，勢將大幅提高交通管
      理之行政成本，並嚴重削弱道路交通管理之行政效能，此
      應非立法者制定道路交通管理法規之本意。
（三）再按人民違反法律上之義務而應受行政罰之行為，法律無
      特別規定時，雖不以出於故意為必要，仍須以過失為其責
      任條件，但應受行政罰之行為，僅須違反禁止規定或作為
      義務，而不以發生損害或危險為其要件者，推定為有過失
      ，於行為人不能舉證證明自己無過失時，即應受處罰，司
      法院大法官會議釋字第275 號解釋意旨闡述甚明，且該解
      釋所揭櫫之「違反行政法上義務之行為非出於故意或過失
      者，不予處罰」之概念，換言之，即過失違反行政法上義
      務之行為仍應處罰之概念，亦為嗣後制定之行政罰法第7
      條第1 項明文規定在案。又按交通裁決機關依道路交通管
      理處罰條例所為之罰鍰、記點之裁定，具有行政罰之性質
      ，自有上開規定之適用。是以，對於性質屬於行政罰之交
      通違規事件，即以行為人有故意或過失為得依法處罰之要
      件，縱認行為人並非故意違反道路交通管理處罰條例之規
      定，然若行為人係出於過失者，仍得加以處罰。又用路人
      駕車行駛於道路，除應注意車前狀況外，本尚應遵守交通
      號誌之指示，並盡其注意交通號誌之義務，若個人疏於對
      交通號誌之注意，不僅影響交通之安全及順暢，對其他用
      路人之生命、健康亦造成威脅，而行車管制號誌之圓形紅
      燈，係用以警告車輛駕駛人及行人禁止通行，並表示失去
      通行路權，駕駛人對此即具有禁止前行，不得超越停止線
      或進入路口之義務。
（四）訊據異議人固就伊有於上開時間駕駛前揭自用小客車，行
      經臺北市○○區○○路3 段東向西方向之交叉路口，而為
      員警舉發闖紅燈等情，坦承不諱，惟否認有何闖紅燈之行
      為及意圖，辯稱：紅燈時伊確有停車，因當地是十字路口
      ，伊看到左方燈號變紅燈，便認為前方的燈號應該是綠燈
      就快速起步，當時跟在伊後方的員警就認為伊闖紅燈等語
      。經查，證人即本件舉發員警曹銘章，就本件舉發過程於
      本院調查時具結證稱：當時伊駕駛警用機車行經臺北市○
      ○路○ 段、同路段50巷口，並在異議人的車後停等紅燈，
      因木新路3 段東向西即木柵往新店方向之號誌還是紅燈，
      所以南北向是綠燈，該處道路之號誌會有全紅的時段，當
      時東向西仍是紅燈，異議人本來有停車，但於紅燈未滅時
      即逕行穿越路口，故伊認為異議人闖紅燈等語綦詳（見本
      院卷第16頁反面），而證人曹銘章身為執法人員，與異議
      人既素不相識，亦無任何親屬關係或宿怨仇隙，衡情應無
      在執行交通勤務中，刻意捏造事實舉發、誣陷異議人之必
      要，且證人在負有具結義務並可能受刑法偽證罪處罰之情
      形下，仍在法庭為前揭證言，其證言之憑信性應可獲得擔
      保。又警員取締交通違規行為，本與民眾立於潛在之對立
      關係，為避免引發民怨或爭議，而影響自身勤務之執行及
      警方執法之威信，衡情應會謹慎將事，在得以確定民眾違
      規事實之前提下，始予掣單舉發，故上開證人曹銘章之證
      述應足以作為認定異議人違規事實之依據。基此，異議人
      於交通號誌仍在紅燈狀態尚未完全轉換為綠燈之前，即提
      早往前行駛，並繼續穿越路口，其所為實已構成行經有燈
      光號誌管制之交岔路口闖紅燈之違規行為。此外，異議人
      雖辯稱：伊當時是看左邊之紅綠燈，看到左邊的燈號變紅
      燈，伊就認為伊這邊的燈號應該已經是綠燈就快速起步，
      是伊並無闖紅燈之意圖云云，惟異議人係經考試及格並領
      有駕駛執照之汽車駕駛人，對於面對圓形紅燈禁止通行及
      綠燈亮起時始得通行之注意義務應有一定之認識，且案發
      當時異議人並無不得注意之情形，而係在疏忽未確認其前
      方燈號是否已轉為綠燈之情形下，便貿然駕駛車輛前行，
      並逕行穿越路口，異議人就該違規闖紅燈之行為，自有過
      失存在，是仍應受原處分行政罰之處罰，故異議人前揭所
      辯，自難採信。是以，本件事證明確，異議人違規行為堪
      以認定，應依法裁罰。
五、綜上所述，本件異議人確有駕駛上開車輛，於前揭時、地行
    經有燈光號誌管制之交岔路口闖紅燈之違規事實。從而，原
    處分機關依道路交通管理處罰條例第53條第1 項、第63條第
    1 項第3 款及違反道路交通管理事件統一裁罰基準及處理細
    則第41條、第43條、第44條及第67條規定，裁處異議人罰鍰
    4,000 元，並記違規點數3 點，核無違誤，故本件異議人之
    異議，為無理由，應予駁回。
六、據上論斷，應依道路交通事件處理辦法第19條，裁定如主文
    。
中    華    民    國    99    年    12    月    10    日
                        交通法庭法  官  葉力旗
以上正本證明與原本無異
如不服本裁定應於送達後5日內向本院提出抗告狀
                                書記官  林碧華
中    華    民    國    99    年    12    月    10    日

司法院資訊處製作；財團法人民間司法改革基金會備份。
